【裁判字號】    97,訴,3716
【裁判日期】    971031
【裁判案由】    毒品危害防制條例
【裁判全文】
臺灣板橋地方法院刑事判決              97年度訴字第3716號
公  訴  人  臺灣板橋地方法院檢察署檢察官
被      告  甲○○
                    國民
                    （現在臺灣臺北監獄臺北分監執行中）
上列被告因違反毒品危害防制條例案件，經檢察官提起公訴（97
年度毒偵字第5798號），被告於準備程序中就被訴事實為有罪之
陳述，經本院合議庭裁定由受命法官獨任進行簡式審判程序，並
判決如下：
    主      文
甲○○施用第一級毒品，累犯，處有期徒刑拾月，扣案之第一級
毒品海洛因壹包（驗前淨重零點零捌公克，驗後淨重零點零柒捌
公克）沒收銷燬之，扣案之第一級毒品海洛因包裝袋壹個沒收之
；又施用第二級毒品，累犯，處有期徒刑陸月。應執行有期徒刑
壹年貳月，扣案之第一級毒品海洛因壹包（驗前淨重零點零捌公
克，驗後淨重零點零柒捌公克）沒收銷燬之，扣案之第一級毒品
海洛因包裝袋壹個沒收之。
    事      實
一、甲○○前於民國90年間，因施用毒品案件，經依本院90年度
    毒聲字第107 號裁定施以觀察、勒戒後，因無繼續施用毒品
    之傾向，而於90年1 月20日經釋放出所；復於94年間，因施
    用毒品案件，經本院以94年度訴字第858 號判處有期徒刑7
    月、3 月，應執行有期徒刑8 月確定；又因違反洗錢防制法
    案件，經本院以94年度簡字第703 號判處有期徒刑4 月確定
    ；再因竊盜案件，經本院以94年度易字第653 號判處有期徒
    刑8 月確定；又因偽造文書案件，經臺灣臺北地方法院以94
    年度簡字第2778號判處有期徒刑4 月確定。上開案件嗣經裁
    定定其應執行刑為有期徒刑1 年9 月確定，於95年12月25日
    假釋出監，所餘刑期付保護管束，96年2 月18日保護管束期
    滿假釋未經撤銷，未執行之刑以已執行完畢論。詎仍不知悔
    改，分別基於施用第一級毒品海洛因及第二級毒品甲基安非
    他命之犯意，於97年7 月5 日中午12時許，在臺北縣土城市
    ○○路○段24巷3 號4 樓住處，以針筒注射之方式，施用第
    一級毒品海洛因，及以將第二級毒品甲基安非他命置於玻璃
    球內燒烤後吸食其煙霧之方式，施用第二級毒品甲基安非他
    命。嗣經警於97年7 月5 日下午6 時許，在臺北縣板橋市○
    ○○路○段21號前查獲，並扣得其所有用以施用之第一級毒
    品海洛因1 包（驗前淨重0.08公克，驗後淨重0.078 公克）
    ，經採尿送驗結果，呈安非他命類（安非他命、甲基安非他
    命）及鴉片類（嗎啡、可待因）陽性反應，始悉上情。
二、案經臺北縣政府警察局海山分局報請臺灣板橋地方法院檢察
    署檢察官偵查起訴。
    理      由
一、本案被告甲○○所犯係死刑、無期徒刑、最輕本刑為3 年以
    上有期徒刑以外之罪，其於準備程序就前揭被訴事實為有罪
    之陳述，經受命法官告知簡式審判程序之旨，並聽取其與公
    訴人之意見後，本院認無不得或不宜改依簡式審判程序進行
    之情事，依刑事訴訟法第273 條之1 第1 項、第284 條之1
    規定，裁定本案由受命法官獨任進行簡式審判程序，合先敘
    明。
二、按毒品危害防制條例第20條、第23條將施用毒品之刑事處遇
    程序區分為「初犯」、「5 年內再犯」、「5 年後再犯」。
    依其立法理由之說明：「初犯」經觀察、勒戒或強制戒治，
    應為不起訴處分或不付審理之裁定；經觀察、勒戒或強制戒
    治執行完畢釋放後，「5 年內再犯」者，因其再犯率甚高，
    原實施之觀察、勒戒及強制戒治既已無法收其實效，爰依法
    追訴或裁定交付審理。至於經觀察、勒戒或強制戒治執行完
    畢釋放，「5 年後再犯」者，前所實施之觀察、勒戒或強制
    戒治已足以遮斷其施用毒品之毒癮，為期自新及協助其斷除
    毒癮，仍用「初犯」規定，先經觀察、勒戒或強制戒治之程
    序。從而，祇於「初犯」及「5 年後再犯」2 種情形，有其
    追訴條件之限制，即須於初犯經觀察、勒戒或強制戒治釋放
    後，5 年內均無施用毒品之行為，始能認其前所實施之觀察
    、勒戒或強制戒治已足遮斷毒癮，而得於5 年後再犯時，再
    予適用初犯之規定，重行觀察、勒戒等程序。倘5 年內已經
    再犯，被依法追訴處罰，縱其第3 次（或第3 次以上）施用
    毒品之時間在初犯釋放5 年以後，即與「5 年後再犯」之情
    形有別，且因已於「5 年內再犯」，顯見其再犯率甚高，原
    實施觀察、勒戒或強制戒治，已無法收其實效，自無再經觀
    察、勒戒及強制戒治之必要，應由檢察官逕行起訴，始符新
    法修正之本旨（最高法院95年第7 次刑事庭會議決議參照）
    。查被告前於90年間，因施用毒品案件，經依本院90年度毒
    聲字第107 號裁定施以觀察、勒戒後，因無繼續施用毒品之
    傾向，而於90年1 月20日經釋放出所；復於94年間，因施用
    毒品案件，經本院以94年度訴字第858 號判處有期徒刑7 月
    、3 月，應執行有期徒刑8 月確定，嗣該案與其他宣告刑經
    裁定定其應執行刑為有期徒刑1 年9 月確定，於95年12月25
    日假釋出監，所餘刑期付保護管束，96年2 月18日保護管束
    期滿假釋未經撤銷，未執行之刑以已執行完畢論等情，有臺
    灣高等法院被告前案紀錄表1 份附卷可考。是本案被告所為
    施用毒品之犯行，距前開觀察、勒戒執行完畢雖已逾5 年，
    惟被告在上開觀察、勒戒執行完畢釋放後5 年內，既已再犯
    施用毒品之罪，並經追訴處罰，揆諸前揭說明，其本次犯行
    即與毒品危害防制條例第20條第3 項所稱之「5 年後再犯」
    有別，是公訴人依法追訴，於法並無不合，本院自應依法論
    科。
三、上揭犯罪事實，業據被告於警詢、偵訊及本院審理時供認不
    諱，且其為警採集之尿液，經送請臺灣檢驗科技股份有限公
    司檢驗結果，亦呈鴉片類（可待因、嗎啡）、安非他命類（
    安非他命、甲基安非他命）陽性反應乙情，有該公司濫用藥
    物檢驗報告、臺北縣政府警察局海山分局毒品案件尿液檢體
    編號及姓名對照表各1 紙在卷可資佐證。此外，並有扣案之
    白色偏黃粉末1 包可查。又該白粉經送請交通部民用航空局
    航空醫務中心鑑定結果，檢出第一級毒品海洛因成分，驗前
    淨重0.08公克，驗後淨重0.078 公克等情，有該醫務中心毒
    品鑑定書1 紙在卷可查，足徵被告任意性之自白與事實相符
    ，應堪採信。本案事證已臻明確，被告犯行堪以認定，應依
    法論科。
四、按海洛因及甲基安非他命分屬毒品危害防制條例第2 條第2
    項第1 、2 款所定之第一、二級毒品，均不得非法持有、施
    用。是核被告所為，係犯毒品危害防制條例第10條第1 項之
    施用第一級毒品罪及同條第2 項之施用第二級毒品罪。被告
    持有第一級毒品海洛因及第二級毒品甲基安非他命進而施用
    ，其持有海洛因及甲基安非他命之低度行為，應為施用之高
    度行為所吸收，均不另論罪。被告所犯上開施用第一級毒品
    罪及施用第二級毒品罪之間，犯意各別，罪名不同，應分論
    併罰。又被告前於94年間，因施用毒品案件，經本院以94年
    度訴字第858 號判處有期徒刑7 月、3 月，應執行有期徒刑
    8 月確定；又因違反洗錢防制法案件，經本院以94年度簡字
    第703 號判處有期徒刑4 月確定；再因竊盜案件，經本院以
    94年度易字第653 號判處有期徒刑8 月確定；又因偽造文書
    案件，經臺灣臺北地方法院以94年度簡字第2778號判處有期
    徒刑4 月確定。上開案件嗣經裁定定其應執行刑為有期徒刑
    1 年9 月確定，於95年12月25日假釋出監，所餘刑期付保護
    管束，96年2 月18日保護管束期滿假釋未經撤銷，未執行之
    刑以已執行完畢論，有臺灣高等法院被告前案紀錄表1 份可
    稽。其於受有期徒刑之執行完畢，5 年以內故意再犯本案有
    期徒刑以上之罪，均為累犯，均應依刑法第47條第1 項之規
    定加重其刑。爰審酌被告施用毒品足以戕害身心健康，滋生
    其他犯罪，惡化社會治安，其經觀察、勒戒後，仍再度施用
    毒品，顯見其戒毒之意志不堅，自制力不佳，應有入監矯治
    之必要。惟念其施用毒品，戕害己身，本質上屬於病患性行
    為，且犯後已坦承犯行，態度良好等一切情狀，分別量處如
    主文所示之刑，並定其應執行刑，以示懲儆。另扣案之海洛
    因1 包（驗前淨重0.08公克，驗後淨重0.078 公克），為查
    獲之第一級毒品，應依毒品危害防制條例第18條第1 項前段
    規定，併予宣告沒收銷燬之；至因鑑驗耗盡之海洛因既已滅
    失，自無庸再為沒收銷燬之諭知。又扣案之包裝袋1 個，為
    被告所有用以盛裝上開海洛因之物，此據被告供承在卷，爰
    依刑法第38條第1 項第2 款規定，宣告沒收之。
據上論斷，應依刑事訴訟法第273 條之1 第1 項、第299 條第1
項前段，毒品危害防制條例第10條第1 項、第2 項、第18條第1
項前段，刑法第11條、第47條第1 項、第38條第1 項第2 款、第
51條第5 款，判決如主文。
本案經檢察官靳開聖到庭執行職務。
中    華    民    國    97    年    10    月    31    日
                  刑事第五庭    法  官  謝梨敏
以上正本證明與原本無異。
                                書記官  林壯隆
中    華    民    國    97    年    10    月    31    日
附錄本判決論罪之法條：
毒品危害防制條例第10條
施用第1級毒品者，處6月以上5年以下有期徒刑。
施用第2級毒品者，處3年以下有期徒刑。


司法院資訊處製作；財團法人民間司法改革基金會備份。
